最高法院民事判決　　　　　　九十六年度台上字第二三五三號
上　訴　人　乙○○
訴訟代理人　林偉超律師
　　　　　　詹漢山律師
被 上訴 人　甲○○
訴訟代理人　陳麗如律師
上列當事人間請求返還不當得利事件，上訴人對於中華民國九十
六年四月三日台灣高等法院台中分院第二審判決 (九十五年度重
上字第一一六號)，提起上訴，本院判決如下：
    主  文
上訴駁回。
第三審訴訟費用由上訴人負擔。
    理  由
本件上訴人主張：伊在中國信託商業銀行中港分行（下稱中信銀
中港分行）開立帳號00000000000000活期存款帳
戶，該帳戶之存摺、及存戶印鑑由兩造之父何天池保管，該帳戶
內之金錢係兩造之父何天池生前以其名義買賣股票所為之贈與，
股票出售後交割之金錢，直接匯入伊所有帳戶內，即為伊所有。
嗣何天池於民國八十九年二月二十九日死亡，上開存摺、及印鑑
竟不知何因由被上訴人取得，被上訴人未經伊同意或授權，先後
於八十九年九月二十五日、十二月十五日、十二月二十一日、十
二月二十九日自伊上開帳戶內擅自提領新台幣（下同）三百三十
萬元、四百七十萬元、四百五十萬元、二百六十萬元，合計為一
千五百一十萬元。旋於上開提款日，將所領金額全數存入被上訴
人設於同銀行之00000000000000帳號活期存款帳
戶內，據為己有。被上訴人無法律上之原因，而受領系爭款項，
致伊受有損害，自應返還等情，爰依不當得利法律關係，求為命
被上訴人返還一千五百一十萬元本息之判決。
被上訴人則以：系爭款項非為上訴人所有，上訴人自未受有損害
。伊不否認上訴人所有上該帳戶，先後於上開時間經人提領該金
額，並全數存入伊帳戶內，惟伊所有之該帳戶係交人代管，上訴
人帳戶內款項之提領、轉存等行為，並非伊所為。又兩造之父何
天池生前以伊名義向台中商業銀行（下稱台中商銀）借款及以兩
造及何正芳等人為借款之連帶保證人，再向台中商銀借款所積欠
之借款、利息暨違約金，應由繼承人共同承擔，上訴人應負擔之
債務為七千八百八十六萬六千八百三十三元，主張以之與上訴人
本件請求之系爭金額中抵銷等語，資為抗辯。
原審斟酌全辯論意旨及調查證據之結果，以：上訴人主張兩造為
何天池之子女，其設於中信銀中港分行帳號000000000
00000活期存款帳戶，分別於八十九年九月二十五日提款三
百三十萬元、八十九年十二月十五日提款四百七十萬元、八十九
年十二月二十一日提款四百五十萬元、八十九年十二月二十九日
提款二百六十萬元，上開各筆提款均於提款當日，存入被上訴人
設於同分行之0000000000000號帳戶內等情，為兩
造所不爭執。上訴人於其父何天池生前不曾持有系爭存摺、印章
，均由其父何天池保管，且該帳戶內金錢之出入，均由其父何天
池委由秘書吳新盈全權負責，上訴人就帳戶內之出入明細，均無
所悉；又上訴人於何天池八十九年二月二十九日去世後，直至系
爭款項提領、及轉存至被上訴人名下帳戶止，亦不曾持有系爭存
摺、印章，及知悉帳戶內金錢使用情形，足證上訴人雖為系爭帳
戶之名義人，惟其實質上並未擁有系爭帳戶之權利。又何天池如
於生前有將系爭帳戶內出售股票交割所得之金錢，贈與上訴人之
意思，衡情亦應使上訴人知悉該帳戶內股票交割所得，並交付存
摺、印章，使上訴人得以取得股票交割款之處分權，但何天池生
前並未賦與上訴人此項權利，即難認定何天池有將系爭帳戶之股
票交割款贈與上訴人之意思。又上訴人所有帳戶內於上開期間所
為之提款，再轉存入被上訴人上開帳戶內之系爭款項並非上訴人
提存，亦據原法院調取該帳戶交易往來明細表查明在卷，參以該
銀行檢送上訴人系爭帳戶自八十七年開戶起至九十二年八月止之
交易往來明細表、取款憑條、存入憑單，顯示自八十九年七月起
至同年十二月間系爭款項領出、轉存入被上訴人帳戶之前，亦分
別有多次之現金提存行為，暨證人吳新盈之證詞，顯見上訴人名
義之帳戶，於兩造之父何天池去世後，係由被上訴人在使用，並
委託證人吳新盈為支、存之行為，目的係為避稅、及處理何天池
生前債務、支付銀行借款利息等情。上訴人亦不否認其於何天池
去世後，並未持有系爭帳戶之存摺、及印章，且從未主張存款為
其所存入，足證系爭帳戶內之金錢即非上訴人所有。系爭四筆存
款固係自上訴人名義帳戶內提領後，轉存入被上訴人帳戶，惟該
帳戶既非由上訴人使用，帳戶內之金錢亦非上訴人所有，上訴人
即無受有任何之損害可言，則上訴人依不當得利法律關係，請求
被上訴人應予返還系爭款項，即屬無據。為其心證之所由得，並
說明其餘攻擊方法不予審酌之理由，因將第一審所為被上訴人敗
訴之判決予以廢棄，改判駁回上訴人第一審之訴，於法核無違誤
。末查當事人在第三審不得變更其原有之主張（本院十八年上字
第一八八二號判例參照），且當事人之聲明或陳述有不明瞭或不
完足者，審判長始有令其敘明或補充之必要，此觀民事訴訟法第
一百九十九條規定自明。本件上訴人於原審時主張該帳戶內之金
錢係兩造之父何天池生前以其名義買賣股票所為之贈與，並將錢
直接匯入伊所有帳戶內，為伊所有。嗣於本院則改稱係全體繼承
人公同共有，指摘原審未盡闡明義務云云，殊乏所據。上訴論旨
，猶執陳詞，並以原審已為認定事實、取捨證據之職權行使，及
其他與判決基礎無涉之理由，指摘原判決為違背法令，求予廢棄
，非有理由。
據上論結，本件上訴為無理由。依民事訴訟法第四百八十一條、
第四百四十九條第一項、第七十八條，判決如主文。
中　　華　　民　　國　九十六　年　　十　　月   十八   日
                      最高法院民事第七庭
                          審判長法官  劉　福　來
                                法官  陳　國　禎
                                法官  陳　重　瑜
                                法官  吳　謀　焰
                                法官  許　正　順
      本件正本證明與原本無異
                                      書  記  官
中　　華　　民　　國　九十六　年   十一   月　  五    日
                                                     ｍ
